【裁判字號】    97,上訴,3077
【裁判日期】    980122
【裁判案由】    殺人未遂等
【裁判全文】
臺灣高等法院臺中分院刑事判決        97年度上訴字第3077號
上  訴  人
即  被  告  甲○○
                    現於臺灣臺中看守所
指定辯護人  本院公設辯護人乙○○
上列上訴人因殺人未遂等案件，不服臺灣彰化地方法院97年度訴
字第2338號中華民國97年11月11日第一審判決（起訴案號：臺灣
彰化地方法院檢察署97年度偵字第5793號），提起上訴，本院判
決如下：
    主  文
原判決關於甲○○殺人未遂部份撤銷。
甲○○殺人未遂，處有期徒刑伍年貳月，扣案之紅色尼龍繩壹條
沒收。
其餘上訴駁回。
第二項撤銷改判所處之刑，與上訴駁回部分所處之有期徒刑肆月
，應執行有期徒刑伍年肆月。扣案之紅色尼龍繩壹條沒收。
    事  實
一、甲○○與丙○○係國中同學；丁○○與丙○○則係兄弟關係
    。於民國97年6 月18日下午3 時30分，甲○○飲用酒類，惟
    意識尚未達心神喪失或精神耗弱之程度後，前往彰化縣鹿港
    鎮彰濱秀傳紀念醫院（下簡稱彰濱秀傳醫院）653-2 病房照
    顧其友人簡鳳明，並向不知情之簡鳳明借用其門號0000-000
    -000行動電話，撥打至丁○○住家00-0000000號電話，詢問
    丁○○有無來電。因甲○○不願告以其身分，致丁○○無從
    確認家人有無撥打甲○○電話，引發甲○○不滿，甲○○竟
    基於恐嚇他人人身安全之犯意，藉由電話對丁○○嚇稱：「
    你很大尾，你家沒有兄弟，你家死光光，你給我小心一點」
    等加害生命、身體之話語，致丁○○心生畏懼，立即報警處
    理。嗣甲○○為前揭恐嚇行為後，即離開彰濱秀傳醫院欲返
    家，於同日下午3 時45分許，行經彰化縣鹿港鎮○○路兒童
    公園附近，適遇與友人「阿圖」、「阿修」同在公園之丙○○。甲○○因不滿丙○○之兄即丁○○於前揭通話中之應對
    方式，而心生怨恨，自其機車置物箱內取出其所有之紅色尼
    龍繩1條後，即先行打結，並靠近丙○○，甲○○對以尼龍
    繩套住人之頸部緊勒，被勒者有可能因此導致窒息死亡之結
    果有所預見，仍不違背其本意，任竟自丙○○後方勒住丙○○之頸部，並呼喊「要給你死」等語，並予以緊勒，致丙○○當場陷入昏迷及大小便失禁狀態，幸因丙○○之友人「阿
    圖」、「阿修」在旁擋阻，甲○○始罷手，而丙○○才免於
    發生死亡之結果，僅受有頭皮及頸部受有挫傷及頸部受有擦
    傷等傷害。待丙○○於該兒童公園清醒後，即自行騎駛腳踏
    車欲返家，甲○○則尾隨在後，遭欲至警局處理前揭恐嚇案
    件之丁○○發覺，而報警查知上情，並扣得甲○○所有，供
    其殺害丙○○所用之紅色尼龍繩1條。
二、案經彰化縣警察局鹿港分局報告臺灣彰化地方法院檢察署檢
    察官偵查起訴。
    理  由
壹、證據能力部分
    按被告以外之人於審判外之陳述，經當事人於審判程式同意
    作為證據，法院審酌該言詞陳述或書面陳述作成時之情況，
    認為適當者，亦得為證據；當事人、代理人或辯護人於法院
    調查證據時，知有第159 條第1 項不得為證據之情形，而未
    於言詞辯論終結前聲明異議，視為有前項之同意，刑事訴訟
    法第159 條之5 定有明文。查以下所引用之證人陳述及本院
    認定事實所引用之文書等書證，已經本院於審理時提示調查
    ，被告甲○○，及其指定辯護人即本院公設辯護人，均未對
    證據能力表示意見，揆諸前揭說明，可認為同意作為證據；
    而本院審酌該等陳述及文書作成時之情況，認為適當，自具
    有證據能力，而得採為證據。
貳、認定事實所憑之證據及論罪科刑情形
一、訊據被告甲○○固坦承曾於前揭時間，以上開電話撥打予證
    人丁○○通話；且於上開時、地，持拿繩索勒住證人丙○○
    之頸部等情，惟矢口否認有何前揭恐嚇及殺人未遂犯行，辯
    稱：伊沒有上開恐嚇言行；又伊並沒有要殺害丙○○之意，
    僅係以傷害之意，套住丙○○，並與之拉扯而已云云。惟查
    ：
  (一)被告於上開時、地撥打電話予證人丁○○，及於前揭時、地
    持拿紅色尼龍繩勒住證人丙○○頸部前，曾飲用酒精乙情，
    業據被告陳稱在卷，且被告於97年6 月18日晚上10時31分許
    進行酒測，酒測濃度為0.51mg/l，亦有鹿港分局酒精測定紀
    錄表1紙在卷可稽（見警卷水第23頁），前情應堪認定。又
    據證人即被害人丁○○於原審審理時具結後證稱：其當天遇
    到被告時，被告還能承認曾與其通話，且說要怎樣沒有關係
    ，後來警察到其住處時，被告還捶胸說男子漢敢做敢當，電
    話是伊打的，所以其認為被告精神狀況很好等語，及證人即
    首位到場處理之員警鐘國權於原審審理時具結後證稱：其在
    證人丙○○、丁○○住處遇到被告時，有聞到酒味，且被告
    講話很大聲，但被告之精神狀況還好等語，另衡以被告於前
    揭時、地，拿紅色尼龍繩勒住證人丙○○頸部前，尚知曉先
    將該紅色尼龍繩打結乙情，足徵被告於97年6月18日下午3時
    30分前，雖曾飲用酒類，惟其精神狀況尚未達心神喪失及精
    神耗弱之程度，合先敘明。
  (二)被告曾於前揭時、地，向友人即證人簡鳳明借得電話後，撥
    打電話予被害人丁○○，並於通話過程中，向被害人丁○○
    嚇稱：「你很大尾，你家沒有兄弟，你家死光光，你給我小
    心一點」等語乙情，業據證人即被告友人簡鳳明於警、偵訊
    時證稱：其曾於97年6月18日下午3時31分，在彰化線鹿港鎮
    彰濱秀傳醫院653-2號病房內，將行動電話出借予被告使用
    等語（見警卷第16頁至第17頁，偵卷第15頁）；且據被害人
    丁○○於警、偵訊時證稱：其遭被告以電話恐嚇及心生畏懼
    等情（見警卷第9頁至第10頁，偵卷第15頁），另於原審97
    年10月21日審理時具結後證稱：其於97年6月18日下午2時許
    返家後，約下午3點半就接到一通電話，電話拿起對方就說
    剛剛是誰打電話來，其說不知道，並詢問對方為何人及電話
    號碼，但對方都不答，對方突然就說「你很大尾，你家沒有
    兄弟，你家死光光，你給我小心一點」，然後電話就掛掉了
    ，其聽完電話後非常恐懼，因於當時，其住處曾因遭他人縱
    火，在訴訟過程中亦遭人威脅，其就先打電話報警，後來欲
    再前往警局聲請通聯，途中在東隆路與東興路的中間遇到被
    告，被告當時騎著機車跟在騎腳踏車的證人丙○○後面走，
    其就過去問證人丙○○剛剛有無打電話回家，然後被告就在
    後面停下說「怎樣，剛剛電話就是我打的，你要怎樣」，且
    其開庭時聽被告的聲音，就是打電話對其恐嚇的聲音等語，
    且被告亦自承確曾撥打電話予證人丁○○，詢問有無人來電
    等語，前情應堪認定。又證人丁○○於接獲前開被告所撥打
    電話後，隨即報警處理乙節，除據被害人丁○○於警詢、偵
    訊及原審理時證述在卷外，經被害人丁○○之證詞一致，復
    無瑕疵，且丁○○於具結負偽證罪處罰之心理壓力下，以言
    詞證述被告有前開恐嚇之行為；而證人丁○○於原審審理時
    證稱其與被告間並無宿怨，當無故意誣陷被告之可能及必要
    ，並有下列證據足資補強：證人即彰化縣警察局鹿港分局
    鹿港派出所警員鐘國權於原審97年10月21日審理時具結後證
    稱本案證人丁○○報案等情綦詳（詳見原審卷55頁），衡之
    被害人丁○○如未被恐嚇，其自無報警之必要。丁○○證
    稱其與被告係因通話過程中，就有無曾經來電等情，發生爭
    執乙情，亦據被告自承撥打電話予證人丁○○，並有被告以
    友人之電話打予丁○○之手機顯示照片可稽（見警卷第35－
    37 頁）。綜合判斷，足以證明被告有上開恐嚇犯行，被告
    所辯無非事後避就之詞，不足採信。而被告以前揭「你很大
    尾，你家沒有兄弟，你家死光光，你給我小心一點」等加害
    生命、身體之話語，向丁○○嚇稱，依諸常情，均足使一般
    人心生畏怖，被告恐嚇行洵堪認定。
  (三)被告曾於上開時、地，以其所有之紅色尼龍繩打結後，自丙○○身後強勒住證人丙○○之脖子，並口喊「要給你死」，
    致丙○○短暫昏迷且大小便失禁，且其頭皮及頸部受有挫傷
    ，頸部受有擦傷等傷害乙情，業據被害人丙○○於警、偵訊
    時證稱：其於前揭時、地遭被告以紅繩勒頸，並口出「要給
    我死」字句，致其感覺到窒息快死掉並倒在地上，其當時大
    小便失禁，且其朋友阿圖、阿修即趕快將被告拉開，其覺得
    被告有要讓其死，如果沒有旁人拉開被告，其應該會死掉，
    其與被告僅係國中同學，並無結怨等語（見警卷第12頁，偵
    卷第15頁）；另於原審97年10月21日審理時具結後證稱：被
    告與其一見面，就對其說要給其死，並將尼龍繩打結，從其
    身後對其勒脖子，其就倒下去了，並沒有知覺，但後來有又
    醒過來，這時身旁有其朋友阿圖、阿修及被告，阿圖、阿修
    並告訴其剛才倒在地上，趕快回家了，並抓住被告叫被告不
    要找其麻煩，其後來發現其內褲濕濕的，有排泄物等語綦詳
    （見原審卷第57頁以下），證人丙○○之證詞始終一致，復
    無瑕疵，且經具結，如虛偽陳述，需負偽證罪責，其與被告
    僅係久未聯絡之國中同學，其等間並無素怨，當無故意誣陷
    被告之可能及必要；並有下列補強證據：證人即處理警員
    鐘國權於原審審理時具結後證稱：其有看到證人丙○○脖子
    上有一條很明顯的紅色勒痕，而當時證人丙○○身體看起來
    有點虛弱，蹲在地上，其就請證人丙○○之家人送其就醫等
    語（見原審卷第55頁以下）。證人丙○○於97年6月18日
    下午4時33分就診時，受有頭皮及頸之挫傷及頸部擦傷等傷
    害，有財團法人彰化基督教醫院鹿基分院97年6月18日診斷
    書1紙。丙○○被勒後，頸部受有明顯紅色之勒痕，此有
    受傷照片3紙可稽（見警卷第24頁、第30頁、第33頁，原審
    卷）。被告犯罪時使用之紅色尼龍繩1條扣案足資佐證，
    綜合上開證據判斷，足以佐證被害人丙○○之證詞與事實相
    符，被告上開犯行罪證明確，犯行洵堪認定。
  (四)被告雖以上開診斷證明書並無記載丙○○有大小便失禁及昏
    迷等情，且證人鐘國權於原審審理時證稱：未發現丙○○身
    上有大小便或是異味等語，指摘丙○○之證詞不實，然丙○○係於事後返家後，經警督促其至醫院就診，財團法人彰化
    基督教醫院鹿基分院僅就丙○○就診當時之狀況為診斷，因
    斯時丙○○已無昏迷及大小便輕微失禁之情，自不能以診斷
    證明書未有記載丙○○大小便失禁而否定丙○○之證詞為虛
    偽。又丙○○於原審審理時證述，其僅有內褲沾有大便濕濕
    的等情，則一般人從外觀觀之，尚難一望即明證人丙○○是
    否有大小便失禁之情，亦難憑此即認證人丙○○證述其遭勒
    頸後有大小便失禁之情，係屬虛偽。反觀諸扣案之尼龍繩粗
    實，而丙○○被打活結之尼龍繩勒緊勒，前後頸部均明顯有
    紅色之勒痕，於此一客觀之狀態，有導致丙○○昏迷及大小
    便輕微失禁之結果，合於經驗法則，本院認丙○○之證詞合
    理可採，被告上開辯詞及否認之詞均係避重就輕之詞，不足
    採信。
  (五)被告雖否認有殺人之故意，查被告與丙○○並無深仇大恨，
    僅係喝酒後，打電話至丙○○住家，詢問丁○○家有無來電
    ，因認丙○○之兄丁○○口氣不佳，心生不爽，遇丙○○即
    圖宣洩，而有上開行為，被告與丙○○既無深仇大恨，依情
    理，應尚無殺人之直接故意，被告所辯伊無殺人之直接故意
    ，合於情理，堪予採信，然被告以扣案粗實之尼龍繩打活結
    緊勒住丙○○之頸部，且由丙○○被勒後頸部有顯之勒痕，
    又導致昏迷及輕微大小便失禁，足見其當時用力之緊猛，而
    以尼龍繩緊猛勒人之頸部，可以導致人窒息而死亡，此為一
    般人所認識及能預見之事，被告自亦不能諉為不能預見，乃
    被告容任其結果之發生，竟自丙○○後方勒住丙○○之頸部
    ，並呼喊「要給你死」等語，並予以緊勒，致丙○○當場陷
    入昏迷及大小便失禁狀態，幸因丙○○之友人「阿圖」、「
    阿修」在旁擋阻，甲○○始罷手，丙○○才免於發生死亡之
    結果，僅受有頭皮及頸部受有挫傷及頸部受有擦傷等傷害，
    ，足見被告對因此造成丙○○之死亡結果，非但為其所能預
    見，又未違背其本意，足認被告有殺人之不確定故意甚為顯
    然，其不確定故意殺人罪事證已臻明確，應依法論罪科刑，
    被告所辯伊僅係傷害之故意云云，核係避重就輕之詞，不足
    採信。
二、查被告以「你很大尾，你家沒有兄弟，你家死光光，你給我
    小心一點」等加害生命、身體之話語，向證人丁○○恫嚇，
    致證人丁○○心生畏懼，核其此部分所為，係犯刑法第 305
    條之恐嚇危害安全罪。又其持打上繩結之尼龍繩，強力束勒
    證人丙○○之頸部，將肇致丙○○窒息死亡為其所認識及能
    預見，仍任意持扣案之紅色尼龍繩強勒丙○○之頸部，且對
    丙○○可能造成死亡之結果，又不違背其本意，應成立不確
    定故意殺人罪，幸因丙○○之友人「阿圖」、「阿修」在旁
    擋阻，甲○○始罷手，丙○○才免於發生死亡之結果，其犯
    罪行為尚屬未遂，核其所為，係犯刑法第271條第2項、第1
    項之殺人未遂罪。被告雖已著手不確定殺人行為之實施，然
    尚未生死亡之結果，其犯罪尚屬未遂，應依刑法第25條第2
    項之規定，按既遂犯之刑度減輕其刑。所犯恐嚇及殺人未遂
    罪犯意各別，應分論併罰。
三、原審以被告所犯恐嚇罪罪證明確，予以論罪科刑，認事用法
    ，核無違誤。被告提起上訴指摘原審判決不當，請求撤銷改
    判，為無理由，應予駁回。惟被告與丙○○並無深仇大恨，
    僅係喝酒後，打電話至丙○○住家，詢問丁○○家有無來電
    。因認丙○○之兄丁○○口氣不佳，心生不爽，遇丙○○即
    圖宣洩，依此情節，被告所辯無殺人之直接故意尚非無據，
    依其情節應論以不確定故意之殺人未遂罪責，乃原審認被告
    有殺人之直接故意，即有未當，被告上訴意指否認有殺人之
    故意，固無可採，惟原判決既有上開不當，自無可維持，應
    由本院將原判決關於被告殺人未遂部份撤銷改判。爰審酌被
    告前無犯罪前科，此有臺灣高等法院被告前案紀錄表可稽，
    惟其行為時業已47歲，猶然血氣方剛，僅因與證人丁○○通
    話過程中之不悅，即先行恐嚇證人丁○○，復以前揭手段基
    於不確定殺人犯意緊勒丙○○，險釀人命，已造成證人丁○○、丙○○及其等家屬內心極大之恐懼，幸因證人丙○○友
    人攔阻，致未造成證人丙○○身體上嚴重之後遺症，事後復
    尚未與證人丁○○、丙○○達成和解，及其犯罪時所受之刺
    激、智識程度等一切情狀，核情量處如主文所示之刑，並與
    上訴駁回部分定其應執行之刑。扣案之紅色尼龍繩1條，係
    被告所有，且持之殺害證人丙○○所用之工具，爰依刑法第
    38條第1項第2款之規定，併予宣告沒收。
據上論結，應依刑事訴訟法第368、第369條第1項前段、第364條
、第299條第1項前段，刑法第271條第2項、第1項、第305條、第
25 條第2項、第51條第5款、第38條第1項第2款，刑法施行法第1
條之1第1項、第2項前段，判決如主文。
本案經檢察官戊○○到庭執行職務。
中    華    民    國    98    年    1    月    22    日
            刑事第四庭    審判長法  官  洪  耀  宗
                                法  官  許  文  碩
                                法  官  蔡 王 金 全
上列正本證明與原本無異。
殺人未遂部份得上訴。
恐嚇部份不得上訴。
如不服本判決應於收受送達後十日內向本院提出上訴書狀，其未
敘述上訴理由者，並得於提起上訴後十日內向本院補提理由書 (
均須按他造當事人之人數附繕本)「切勿逕送上級法院」。
                                書記官  金  珍  華
中    華    民    國    98    年    1     月    22    日


司法院資訊處製作；財團法人民間司法改革基金會備份。
